臺灣桃園地方法院刑事判決　　　　　　　95年度易字第1249號
公　訴　人　台灣桃園地方法院檢察署檢察官
被　　　告　丙○○
　　　　　　　　　　　號
　　　　　　乙○○
上　一　人
選任辯護人　范坤棠律師
　　　　　　徐建弘律師
被　　　告　戊○○
　　　　　　甲○○
 　　　　　 丁○○
上列被告等因賭博等案件，經檢察官提起公訴（95年度偵字第41
22號、第7812號），本院判決如下：
    主  文
丙○○連續意圖營利，供給賭博場所，處有期徒刑肆月，如易科
罰金，以銀元佰元即新台幣玖佰元折算壹日。未扣案之麻將牌
壹副、骰子顆、牌尺肆支，均沒收。
乙○○共同連續傷害之身體，處有期徒刑陸月，如易科罰金，以
銀元佰元即新台幣玖佰元折算壹日。
戊○○、甲○○、丁○○均無罪。
    事  實
一、丙○○基於意圖營利之概括犯意，自民國94年12月間某日起
    ，以其桃園縣龍潭鄉○○路304 號住處車庫作為賭博場所，
    以其所有之麻將牌1 副、骰子3 顆、牌尺4 支為賭具，連續
    提供戊○○、甲○○、丁○○（3 人另為無罪之諭知，詳後
    述）、乙○○、真實姓名年籍不詳之黃姓成年男子及其友人
    多人入內賭博財物；其牟利方式為每1 局（4 圈）抽頭新臺
    幣（下同）800 元。嗣於95年1 月11日晚上7 時許，丙○○
    先與戊○○、甲○○、丁○○共同在丙○○上開住處車庫以
    前揭麻將牌等賭具賭博財物，於同日晚上9 時許真實姓名年
    籍不詳之黃姓成年男子到達後，丙○○即起身由黃姓成年男
    子與戊○○、甲○○、丁○○繼續在該處以麻將牌賭博財物
    ，丙○○則與隨後到達現場之乙○○在車庫旁的客廳喝酒，
    丙○○並因酒意入睡。至翌日（即同年月12日）凌晨零時許
    ，黃姓成年男子有輸錢，乃向甲○○借機車外出，期間並由
    乙○○代黃姓成年男子與戊○○、甲○○、丁○○打麻將牌
    ，俟黃姓成年男子返回後，乙○○即起身由黃姓成年男子繼
    續打麻將牌，乙○○則至客廳休息，於12日凌晨3 時許，突
    然有5 、6 名真實姓名年籍不詳之成年男子逕自未上鎖大門
    衝入丙○○上開住處車庫，指責戊○○、甲○○、丁○○詐
    賭，並要求其3 人進入客廳，乙○○在旁聽聞戊○○、甲○○、丁○○遭指詐賭，逕自認為自己以前在丙○○住處打麻
    將牌輸錢亦係遭詐賭所致，竟即與該5 、6 名真實姓名年籍
    不詳之成年男子基於傷害人身體之概括犯意及以強暴、脅迫
    使人行無義務之事之犯意聯絡，在上址客廳內，共同或徒手
    、或持丙○○所有之高爾夫球棍毆打戊○○、甲○○、丁○○臉部、身體之方式，對戊○○、甲○○、丁○○施以強暴
    行為，致戊○○受有右頰部浮腫淤傷，甲○○受有右手肘淤
    傷浮腫、右肩抓裂傷、右下腹抓傷，丁○○受有右前臂瘀腫
    、左中指瘀腫、右頂部頭皮瘀腫等傷害。復令戊○○、甲○○、丁○○將身上之現金、證件交出，戊○○、甲○○、丁○○因遭毆傷且對方人數眾多，不得已乃將其等皮夾中新臺
    幣（下同）25,000元至30,000元不等之金額、駕照、身分證
    放在茶几上後，乙○○及該5 、6 名真實姓名年籍不詳之成
    年男子表示不足以賠償黃姓男子的損失，乃要求丙○○、戊○○、甲○○、丁○○商議賠償方式，並表示若不從，要將
    其等押出去。迨丙○○、戊○○、甲○○、丁○○允諾簽立
    500,000 元發票後，乙○○乃提供空白本票，由丙○○擔任
    發票人，戊○○、甲○○、丁○○擔任背書人，簽發票面金
    額500,000 元之本票1 紙，而由乙○○將本票、證件取走，
    黃姓男子將現金拿走，以上開強暴、脅迫之方式，而使4 人
    完成上開無義務之事。經於95年1 月12日上午向警方報案，
    始為警查獲，而悉上情。
二、案經戊○○、甲○○、丁○○訴請桃園縣政府警察局平鎮分
    局報請臺灣桃園地方法院檢察署檢察官偵查起訴。
    理  由
壹、被告丙○○、乙○○有罪部分：
一、就被告丙○○部分：
    業據被告丙○○於本院審理時自白不諱（見本院卷第128 頁
    ），核與現場賭客即證人戊○○、甲○○、丁○○於本院審
    理時證述情節相符（見本院卷第108 頁、第116 頁、第120
    頁），本件就被告丙○○部分事證明確，被告丙○○犯行堪
    以認定。
二、就被告乙○○部分：
    被告乙○○固不否認於95年1 月11日晚上有到被告丙○○家
    中與被告丙○○喝酒，且在黃姓成年男子向被告甲○○借車
    外出時，有代黃姓成年男子與被告戊○○、甲○○、丁○○
    喝酒，嗣後在5 、6 名真實姓名年籍不詳之成年男子進入並
    指稱被告戊○○、甲○○、丁○○詐賭時，懷疑自己輸錢也
    是因被詐賭所致，因而與被告甲○○理論等情，惟矢口否認
    有何傷害、強制之犯行，辯稱：僅有與被告甲○○拉扯、推
    擠，且並無提供本票要求被告丙○○、戊○○、甲○○及丁○○簽發本票云云。然查，證人丙○○於本院審理時結證稱
    ：案發當時5 、6 個人進入我家時，叫我們不要動，後來該
    5 、6 名男子有對被告戊○○、甲○○、丁○○等人動手，
    被告乙○○也有與被告甲○○拉扯，因為黃姓成年男子認為
    我朋友就是被告戊○○、甲○○、丁○○詐賭，但是被告戊○○、甲○○、丁○○說他們沒有，後來就一直協商，那5
    、6 名男子要我們簽500,000 元本票，被告乙○○就出去拿
    空白本票進來，因為是在我家打牌所以由我簽發票人欄，被
    告戊○○、甲○○、丁○○簽背書人欄，本票簽好之後，就
    由被告乙○○將本票拿走，被告戊○○、甲○○、丁○○還
    有將現金、證件放在桌上，後來現金被黃姓成年男子拿走，
    證件是否由被告乙○○拿走，我就沒印象等語（見本院卷第
    97頁至第104 頁）；證人戊○○於本院審理時結證稱：95年
    1 月11日當天我本來是跟被告丙○○、甲○○、丁○○在打
    牌，後來黃姓成年男子來了，被告丙○○就起身由黃姓成年
    男子與我們打牌，被告乙○○是在黃姓成年男子來之後才到
    的，該5 、6 名成年男子來之後，就指著我、被告甲○○、
    丁○○說我們詐賭，並要我們到客廳，黃姓成年男子在客廳
    問我要賠多少錢，被告乙○○與該5 、6 名成年男子有打我
    、被告甲○○、丁○○，被告乙○○是以手肘撞我的頭，並
    對我拳打腳踢，他們先要我們將錢拿出來，我就拿出身上現
    金約30,000元、機車駕照放在桌上，後來都被拿走，被告乙○○在客廳時叫我們簽本票，並威脅我們，如果不簽，要將
    我們押回去，我們答應要簽時，乙○○就拿出本票，我問他
    們要何人簽名，他們說屋主簽發票人，我們在本票背後簽名
    ，現金是黃姓成年男子拿走，本票、證件是被告乙○○拿走
    等語（見本院卷第105 頁至第111 頁）；證人甲○○於本院
    審理時結證稱：95年1 月11日晚上我原本與黃姓成年男子、
    被告戊○○、丁○○在打牌，後來因為黃姓成年男子有出去
    ，所以被告乙○○有代替黃姓成年男子與我們打一下牌，待
    黃姓成年男子回來之後，被告乙○○就起身去客廳，黃姓成
    年男子繼續與我們打牌，到凌晨：有5 、6 名成年男子進來
    一口咬定我們詐賭，並將我們集合在客廳，要我們把錢交出
    來，我被黃姓成年男子拿走25,000元至30,000元的現金，身
    分證也被被告乙○○拿走，後來我就被被告乙○○及該5 、
    6 名成年男子打，被告乙○○打我巴掌，並用高爾夫球桿打
    我，被告戊○○、丁○○也有被打，之後乙○○將本票拿出
    來，我們簽好的本票，也是被告乙○○拿走的等語（見本院
    卷第112 頁至第117 頁）；證人丁○○於本院審理時結證稱
    ：95年1 月11日晚上我本來與黃姓成年男子、被告戊○○、
    甲○○打牌，該5 、6 名成年男子進來時，就叫我們不要動
    並說我們詐賭，並要我們去客廳，要我們將錢放在桌上，我
    身上的28000 元現金被黃姓成年男子拿走，身分證被被告乙○○拿走，被告乙○○拿本票出來，我、被告戊○○、甲○○都有在本票上簽名，簽好的本票後來也是被告乙○○拿走
    的，因為當時很緊張，我的行動被控制，我有被被告乙○○
    打，他用手推擠我，被告戊○○、甲○○都有被被告乙○○
    打，好像是用高爾夫球桿打等語明確（見本院卷第118 頁至
    第120 頁），且證人丙○○、戊○○、甲○○、丁○○前開
    證述互核相符，此外並有證人戊○○、甲○○、丁○○之診
    斷證明書在卷可稽（見偵查卷第35頁至第37頁），被告乙○○前揭所辯，顯係事後飾卸之詞，無足採信。本件就被告乙○○之傷害、強制犯行，事證已臻明確，洵堪認定，應依法
    論科。
三、查被告等行為後，於94年2 月2 日業經修正公布之刑法部分
    條文，業於95年7 月1 日施行。而行為後法律有變更者，適
    用行為時之法律，但行為後之法律有利於行為人者，適用最
    有利於行為人之法律，修正後刑法第2 條第1 項定有明文，
    此條規定乃與刑法第1 條罪刑法定主義契合，而貫徹法律禁
    止溯及既往原則，係規範行為後法律變更所生新舊法律比較
    適用之準據法，是刑法第2 條本身雖經修正，但刑法第2 條
    既屬適用法律之準據法，本身尚無比較新舊法之問題，應一
    律適用裁判時之現行刑法第2 條規定以決定適用之刑罰法律
    ，先予辨明。又以本次刑法修正之比較新舊法，應就罪刑有
    關之共犯、未遂犯、想像競合犯、牽連犯、連續犯、結合犯
    ，以及累犯加重、自首減輕暨其他法定加減原因（如身分加
    減）與加減例等一切情形，綜其全部罪刑之結果而為比較，
    有最高法院95年度第8 次刑庭會議決議可資參照。又行為後
    刑法條文經修正，惟並無有利、不利之情形（如刑法第15條
    、第30條之文字修正，第55條但書、第59條實務見解之明文
    化、第26條未遂犯減輕其刑之規定移列為第25條等），因非
    屬法律之變更，另為純文字修正者，更應同此，應適用裁判
    時法，亦為最高法院95年11月7 日第21次刑事庭會議決議所
    明揭。與本案相關之修正如下：
  (一)修正前刑法第33條第5 款規定：「罰金：1 元以上。」修正
    後同條款則規定：「罰金：新臺幣1,000 元以上，以百元計
    算之。」另95年6 月14日修正公布刑法施行法第1 條之1 規
    定：「中華民國94年1 月7 日刑法修正施行後，刑法分則編
    所定罰金之貨幣單位為新臺幣（第1 項）。94年1 月7 日刑
    法修正時，刑法分則編未修正之條文定有罰金者，自94年1
    月7 日刑法修正施行後，就其所定數額提高為30倍。但72年
    6 月26日至94年1 月7 日新增或修正之條文，就其所定數額
    提高為3 倍（第2 項）。」現行刑法中，有關於罰金刑之計
    算單位及處罰之規定已有修正，自屬法律變更。查被告丙○○、乙○○行為後，業已增訂刑法施行法第1 條之1 ，並規
    定：「中華民國94年1 月7 日刑法修正施行後，刑法分則編
    所定罰金之貨幣單位為新臺幣。94年1 月7 日刑法修正時，
    刑法分則編未修正之條文定有罰金者，自94年1 月7 日刑法
    修正施行後，就其所定數額提高為30倍。但72年6 月26日至
    94 年1月7 日新增或修正之條文，就其所定數額提高為3 倍
    。」，是就現行刑法中，有關於罰金刑最高度之規定已有修
    正，惟經比較增訂之刑法施行法第1 條之1 與被告行為時之
    罰金罰鍰提高標準條例第1 條前段、現行法規所定貨幣單位
    折算新臺幣條例第2 條結果，關於修正前後罰金刑之最高度
    並無不同，最低度部分則以修正前之銀元1 元即新臺幣3 元
    較修正後之新臺幣1,000 元，有利於被告2 人。
  (二)被告丙○○行為後，刑法第56條連續犯之規定，業於94年1
    月7 日修正刪除，並於95年7 月1 日施行，則被告丙○○之
    犯行，因行為後新法業已刪除連續犯之規定，此刪除雖非犯
    罪構成要件之變更，但顯已影響行為人刑罰之法律效果，自
    屬法律有變更，依新法第2 條第1 項規定，比較新、舊法結
    果，修正前之刑法較有利於被告丙○○。
  (三)刑法第55條關於牽連犯之規定，修正後刑法已刪除牽連犯之
    規定，被告乙○○所犯之傷害及強制罪罪，如依修正後規定
    須分論併罰，則修正前得從一重罪處斷對被告乙○○較為有
    利，自應適用修正前牽連犯之規定。
  (四)綜上法律修正前、後之比較，揆諸前揭說明及修正後刑法第
    2 條第1 項之「從舊從輕」原則，適用修正前之相關刑罰法
    律，對被告較為有利，自應一體適用修正前刑法之相關規定
    。
四、是核被告丙○○所為，係犯修正前刑法第268 條前段之意圖
    營利供給賭博場所罪；被告乙○○所為，係犯修正前刑法第
    277 條第1 項傷害罪、第304 條第1 項之強制罪，被告乙○○就其所為傷害、強制犯行，與黃姓成年男子、5 、6 名真
    實姓名年籍不詳之成年男子間，有犯意聯絡、行為分擔，為
    共同正犯。被告丙○○先後所犯多次意圖營利供給賭博場所
    犯行，及被告乙○○先後傷害戊○○、甲○○、丁○○之犯
    行，時間緊接，方法相同，觸犯構成要件相同之罪名，顯係
    基於概括犯意為之，為連續犯，應依修正前刑法第56條規定
    ，各論以一罪，並均加重其刑。被告乙○○以同一強暴、脅
    迫之行為，同時使丙○○、戊○○、甲○○、丁○○4 人行
    無義務之交付證件、財物及簽發本票或背書之行為，係一行
    為觸犯構成要件相同之罪名，應依想像競合犯之規定，從一
    重處斷。被告乙○○所犯傷害、強制之犯行間有手段及目的
    之牽連關係，為牽連犯，應依修正前刑法第55條規定，從一
    重之刑法第277 條第1 項之傷害罪處斷。茲審酌被告丙○○
    意圖抽頭營利，供給上開賭博場所，供上開賭客多人賭博，
    規模不大，又被告乙○○犯後否認犯行，態度不佳，被害人
    戊○○、甲○○、丁○○之受傷程度與其等犯罪所生危害程
    度等一切情狀，分別量處如主文所示之刑，以示懲儆。又刑
    法第41條第1 項前段關於易科罰金之規定，新法修正為「犯
    最重本刑為5 年以下有期徒刑以下之刑之罪，而受6 個月以
    下有期徒刑或拘役之宣告者，得以新臺幣1,000 元、2,000
    元或3,000 元折算1 日，易科罰金」，惟依被告行為時之刑
    罰法律，即舊法第41條第1 項前段：「犯最重本刑為5 年以
    下有期徒刑以下之刑之罪，而受6 個月以下有期徒刑或拘役
    之宣告，因身體、教育、職業、家庭之關係或其他正當事由
    ，執行顯有困難者，得以1 元以上3 元以下折算1 日，易科
    罰金」及修正前罰金罰鍰提高標準條例第2 條關於「依刑法
    第41條易科罰金者，均就其原定數額提高為100 倍折算1 日
    ；法律所定罰金數額未依本條例提高倍數，或其處罰法條無
    罰金刑之規定者，亦同」等規定，易科罰金之折算標準最高
    為銀元300 元，最低為銀元100 元，換算為新臺幣後，最高
    額為新臺幣900 元，最低額為新臺幣300 元。比較修正前、
    後關於易科罰金折算標準之刑罰法律，適用修正前之規定即
    修正前刑法第41條第1 項前段及修正前罰金罰鍰提高標準條
    例第2 條規定，對被告丙○○、乙○○較為有利，故均依修
    正前規定，分別諭知易科罰金之折算標準。
五、查本件被告丙○○所有供其犯罪所用之麻將1 副、骰子3 顆
    、牌尺4 支、雖未扣案，然亦未滅失，業據被告丙○○供承
    在卷，應依刑法第38條第1 項第2 款之規定宣告沒收。另被
    告乙○○用以毆打被告甲○○所用之高爾夫球桿，非其所有
    ，業據證人戊○○證述在卷（見本院卷第110 頁），自不得
    宣告沒收，附此敘明。
貳、被告戊○○、甲○○、丁○○無罪部分：
一、公訴意旨略以：被告戊○○、甲○○、丁○○，於民國95年
    年1 月11日18時許起，在桃園縣龍潭鄉○○路304 號丙○○
    住處之公眾得出入場所，以麻將為賭具，賭博財物，因認被
    告3 人所為，均係犯刑法第266 條第1 項前段之賭博罪嫌云
    云。
二、按公訴人認被告戊○○、甲○○、丁○○等3 人涉有上揭賭
    博犯行，無非以上開犯罪事實業據被告戊○○3 人坦承不諱
    ，核與同案被告丙○○所述情節相符為其論據。
三、按犯罪事實應依證據認定之，無證據不得認定犯罪事實，刑
    事訴訟法第154 條第2 項定有明文。而所謂證據，係指足以
    證明被告確有犯罪行為之積極證據而言，該項證據須適於為
    被告犯罪之證明者，始得採為斷罪之資料（參照最高法院69
    年臺上字第4913號判例要旨）。又按刑法上之賭博罪，係以
    在公共場所或公眾得出入之場所賭博財物為其成立要件，若
    非在公共場所或公眾得出入之場所賭博財物，則僅屬違反社
    會秩序之行為，應依社會秩序維護法第84條規定處以行政罰
    鍰，尚非構成刑法刑罰之犯罪行為。經查，本件被告戊○○
    、甲○○、丁○○等人固均不否認有以麻將賭博行為，惟其
    賭博地點係在桃園縣龍潭鄉○○路304 號丙○○住處車庫，
    非不特定人可任意出入之場所，顯非屬公共場所或公眾得出
    入之場所，此業據被告丙○○於本院審理時指述明確，核與
    被告戊○○、甲○○、丁○○等人供述相符，足見被告戊○○、甲○○、丁○○3 人賭博之場所，確係屬非公共場所或
    公眾得出入之場所。是依上開首揭說明，本件被告戊○○等
    3 人之賭博行為，僅屬違反社會秩序之行為，而與刑法之賭
    博罪構成要件有間，自難以該罪相繩。從而，本件不能證明
    被告戊○○、甲○○、丁○○3 人犯有賭博罪，此外復查無
    其他積極證據足認被告3 人有何其他犯行，是自應均為無罪
    判決之諭知。
據上論斷，應依刑事訴訟法第299 條第1 項前段、第301 條第1
項，修正後刑法第2 條第1 項、第28條、第55條、第38條第1 項
第2 款，修正前刑法第56條、第268 條前段、第277 條第1 項、
第304 條第1 項、第55條、第41條第1 項前段，修正前罰金罰鍰
提高標準條第2 條，刑法施行法第1 條之1 第1 項、第2 項前段
，判決如主文。
中　　華　　民　　國　　96　　年　　1 　　月　　16　　日
                  刑事第一庭 審判長法  官  曾 淑 華
                                   法  官  黃 淑 梅
                                   法　官　朱 美 璘
以上正本證明與原本無異
如不服本判決書應於送達後10日內向本院提出上訴狀
                                   書記官　谷 貞 豫
中　　華　　民　　國　　96　　年　　1 　　月　　18　　日
附錄本案論罪科刑法條：
刑法第268條：
意圖營利，供給賭博場所或聚眾賭博者，處三年以下有期徒刑，
得併科（銀元）三千元以下罰金（罰金已提高為10倍）。
刑法第277條
傷害人之身體或健康者，處三年以下有期徒刑、拘役或一千元以
下罰金。
犯前項之罪因而致人於死者，處無期徒刑或七年以上有期徒刑；
致重傷者，處三年以上十年以下有期徒刑。
刑法第304 條
以強暴、脅迫使人行無義務之事或妨害人行使權利者，處三年以
下有期徒刑、拘役或三百元以下罰金。
前項之未遂犯罰之。
（註：本件主文所諭知有期徒刑如易科罰金之折算標準，係以銀
元為單位，1 銀元折算新台幣3 元）
